【裁判字號】    92,交訴,13
【裁判日期】    921229
【裁判案由】    公共危險等
【裁判全文】
臺灣臺北地方法院刑事判決                          九十二年度交訴字第一三號
    公  訴  人  臺灣臺北地方法院檢察署檢察官
    被      告  丁○○  男  二.
右列被告因業務過失傷害案件，經臺灣臺北地方法院檢察署檢察官提起公訴（九十一
年度偵字第八七二一號），本院判決如左：
    主  文
丁○○從事業務之人，因業務上之過失傷害人致重傷，處有期徒刑陸月，如易科罰金
以佰元折算壹日。
    事  實
一、丁○○係連發小客車租賃有限公司之司機，平日以駕車載運不特定人為業，為從
    事駕駛業務之人。其於民國九十年十月二十日十六時十分許，駕駛前開公司所有
    之車牌號碼ＣＣ─○五三一號自用小客車，沿台北市○○○路○段一○五巷由東
    向西方向行駛，行經該路段與天津街無號誌交岔路口時，本應注意汽車行駛，駕
    駛人應注意車前狀況並隨時採取必要之安全措施，以避免危險發生，且汽車行經
    無號誌交岔路口，應減速慢行並作隨時停車之準備，而依當時為有日間自然光線
    之陰天傍晚，路面狀況為乾燥、無缺陷、無障礙物之柏油路面，視距良好之情形
    ，並非不能注意，竟其疏未注意即逕行通過該交岔路口，適有乙○○（業務過失
    傷害及駕駛動力交通工具肇事致人受傷而逃逸部分，業經本院於九十二年十一月
    二十一日審結）駕駛車牌號碼ＥＦ─九三六號營業小客車，沿同市○○街由南往
    北方向駛入前揭交岔路口，亦疏未注意應減速慢行及左方車應暫停讓右方車先行
    之規定，乙○○所駕駛營業小客車之前車頭遂與丁○○所駕駛自用小客車之左側
    車身發生碰撞，丁○○見狀意圖踩煞車並向右閃避，然其於慌亂間竟誤踩油門，
    使其所駕駛小客車之前車頭衝撞該處沿中山北路一段一○五巷由東向西行走之行
    人甲○○○與停放在路邊屬張玉華所有車牌號碼ＣＲ─三五二八號之自用小客車
    之左後車尾，致前揭張玉華所有之自用小客車前車頭又撞及停放在同向路邊屬張
    志文所有之車牌號碼ＡＦ─七八五五號自用小客車之後車尾，前揭張志文所有之
    自用小客車前車頭復又撞及停放在同向路邊屬楊順吉所有車牌號碼ＧＦ─一七八
    五號自用小貨車之後車尾，楊順吉所有之自用小貨車前車頭再行撞及停放在同向
    路邊屬黃瓊慧所有車牌號碼ＤＵＲ─九二八號輕型機車之右側車身而肇事；甲○○○遭丁○○前揭車輛撞及倒地後，因而受有軀幹二度蒸氣燙傷（百分之十一體
    表面積）難治之重傷及頭部撕裂傷、兩側肋骨斷裂、左前臂撕裂傷、左眼格子狀
    變性等傷害。
二、丁○○肇事後即立刻報警，於台北市政府警察局中山分局交通分隊警員丙○○前
    往現場處理時，在其上開犯行未為任何有偵查犯罪職權之公務員知悉前，不逃避
    接受裁判而當場向警員自首，承認其為肇事人，而知上情。
三、案經丁○○自首及甲○○○訴由臺北市政府警察局中山分局報臺灣臺北地方法院
    檢察署檢察官偵查起訴。
    理  由
一、右揭犯罪事實，業據被告丁○○於交通事故談話紀錄表、警局詢問、檢察官偵查
    及本院調查、審理時均供承不諱（參見臺灣臺北地方法院檢察署九十一年度偵字
    第八七二一號偵查卷宗第七頁至八頁、第十六頁、第六十六至六十七頁、第九十
    一至九十二頁、本院刑事卷宗九十二年三月十二日訊問筆錄），核與同為發生本
    件交通事故之張玉華、張志文、楊順吉、黃瓊慧分別於交通事故談話紀錄表，以
    及同案被告乙○○於交通事故談話紀錄表、警局詢問、檢察官偵查及於本院調查
    、審理時所供述之肇事經過相符，並有告訴人甲○○○之指述在卷可按，且本件
    車禍發生情形之客觀經過，有臺北市政府警察局中山分局交通分隊製作之道路交
    通事故調查報告表、道路交通事故補充資料表、交通事故談話記錄表、交通事故
    分析研判表、自首調查表、現場及車損照片等件附卷足憑，再告訴人確實因本件
    事故致受有二至三度燙傷（占總體表面積百分之十一）併右側第三肋骨骨折等傷
    害，而至國立臺灣大學醫學院附設醫院外科部病房診治，目前告訴人之燙傷傷口
    已癒合，但有疤痕肥後之現象，且皮膚（佔總表體表面積百分之六）失去排汗功
    能，屬於不能治療之情形，此經公訴人及本院分別函查告訴人就診之前揭國立臺
    灣大學醫學院附設醫院回函詳明，此有該院九十一年十二月十六日校附醫秘字第
    九一００二０八八０四號函、九十二年五月二十七日校附醫秘字第九二００二０
    四０八七號函及告訴人提出附卷之前揭醫院診斷證明書及傷勢照片在卷可參，是
    告訴人所受之傷勢，已達身體皮膚重大不治傷害之程度，與刑法第十條第六款所
    稱重大不治之傷害相當。
二、按汽車行經無號誌之交岔路口時，應減速慢行，作隨時停車之準備；又汽車行駛
    時，駕駛人應注意車前狀況，並隨時採取必要之安全措施；道路交通安全規則第
    九十三條第一項第三款及第九十四條第四項分別定有明文。被告為已考領駕駛執
    照之駕駛人，對此誠難推諉不知，其於前開時、地駕駛前揭車牌號碼之自用小客
    車，沿中山北路一段一○五巷由東向西方向行至該路段與天津街之無號誌交岔路
    口處時，本應注意前揭道路交通安全規則之規定，且依當時情狀，道路並無障礙
    或缺陷，該處視距良好，此有卷附之道路交通事故調查報告表在卷可按，並無不
    能注意之情事，其於行經本件無號誌交岔路口時，竟疏未注意減速慢行及作隨時
    停車之準備，與由其左方駛來為同案被告乙○○所駕駛之車輛發生碰撞，被告於
    採取煞避之應變措施時，竟於慌亂間誤踩油門，致其所駕駛之車輛於兩車擦撞後
    竟衝撞路邊行走之告訴人及張玉華停放在路邊之自用小客車後，連續引起停放在
    路邊之張志文、楊順吉、黃瓊慧的車輛追撞而肇事端，足徵其有駕駛失控之過失
    至為明顯。
三、本件肇事責任經送請臺北市車輛行車事故鑑定委員會鑑定及臺北市政府交通局覆
    議結果，亦認同前揭見解，有該會九十一年八月十五日北鑑審字0000000
    000號鑑定意見書及九十一年五月十九日北市交鑑意字第六０八五號覆議意見
    書各一份在卷為憑，至同案被告乙○○駕車行經無號誌之交岔路口時，亦疏未注
    意減速慢行及同前規則第一百零二條第一項第二款後段：車輛行至無號誌之交岔
    路口，如同為直行車或轉彎車者，左方車應暫停讓右方車先行之規定，同為本件
    車禍之發生原因，惟仍無礙於被告過失責任成立，又張玉華所有車牌號碼ＣＲ─
    三五二八號自用小客車在肇事地點之交岔路口十公尺內違規停車，違反同前規則
    第一百十一條第一項第二款之規定，惟依被告疏失之情事，無從認定張玉華違規
    停車對於本件車禍之發生有何影響，本院復查無其他證據足認張玉華違規停車有
    違反注意義務之情形，是張玉華違規停車非屬刑法之過失責任，應由主管機關循
    交通法規予以行政處罰，退步言之，縱使張玉華違規停車有過失情形，並不足以
    減免被告過失責任之成立，均附此說明。
四、綜上所述，依前揭道路交通事故調查報告表、交通事故補充資料表、交通事故談
    話紀錄表、交通事故分析研判表、現場及車損照片、車輛行車事故鑑定及覆議意
    見書等證據，足資擔保被告自白之任意性，本件該事證明確，其過失傷害犯行堪
    予認定。
五、被告係以駕駛連發小客車租賃有限公司之自用小客車載運不特定乘客為業，業據
    其自承在卷，係從事駕駛為業務之人，其因過失致告訴人傷害致重傷，核其所為
    係犯刑法第二百八十四條第二項後段之業務過失致重傷罪。被告肇事立即報警，
    於警員前往現場處理時，在其上開犯行未為任何有偵查權限公務員已知悉前，不
    逃避接受裁判而當場向警員自首，有臺北市政府警察局中山分局交通分隊警員丙○○所填具之自首調查表一份附卷可稽，是被告既已向該管公務員申述犯罪事實
    ，而不逃避接受裁判，已合於刑法第六十二條前段所定對於未發覺之犯罪自首而
    接受裁判之要件，應依該條規定減輕其刑。爰審酌被告前有傷害、竊盜、毀損等
    前科記錄，此有臺灣高等法院被告全國前案紀錄表在卷可稽，素行不佳，又本件
    車禍之發生，被告誤踩油門之過失程度非屬輕微，以及告訴人因此所受之傷害，
    被告犯罪後坦承犯行，態度尚稱良好，惟迄今因與同案被告乙○○責任分擔比例
    爭執，尚未賠償告訴人所受傷害等一切情狀，量處如主文所示之刑，並諭知易科
    罰金之折算標準。
六、據上論斷，依刑事訴訟法第二百九十九條第一項前段，刑法第二百八十四條第二
    項後段、第四十一條第一項前段、第六十二條前段，罰金罰鍰提高標準條例第一
    項前段、第二條，判決如主文。
本案經檢察官蔡立文到庭執行職務。
中      華      民      國    九十二    年     十二     月    二十九    日
                                      臺灣臺北地方法院交通法庭
                                          審判長法  官  陳博文
                                                法  官  陳婷玉
                                                法  官  鄧德倩
右正本證明與原本無異。
如不服本判決，應於判決送達後十日內，向本院提出上訴狀。
                                                書記官  石幸代
中      華      民      國    九十二    年     十二     月    二十九    日
附錄本案論罪科刑法條全文：
中華民國刑法第二百八十四條
(過失傷害罪)
因過失傷害人者，處六月以下有期徒刑、拘役或五百元以下罰金，致重傷者，處一年
以下有期徒刑、拘役或五百元以下罰金。
從事業務之人，因業務上之過失傷害人者，處一年以下有期徒刑、拘役或一千元以下
罰金，致重傷者，處三年以下有期徒刑、拘役或二千元以下罰金。


司法院資訊處製作；財團法人民間司法改革基金會備份。
